臺灣高等法院刑事判決　　　　　　　 100年度交上易字第90號
上　訴　人　臺灣板橋地方法院檢察署檢察官
被　　　告　張坤霖
選任辯護人　黃丁風律師
　　　　　　黃雅羚律師
上列上訴人因被告公共危險案件，不服臺灣板橋地方法院99年度
交簡上字第269號，中華民國100年1月27日第一審判決（聲請簡
易判決處刑案號：臺灣板橋地方法院檢察署99年度速偵字第5518
號），提起上訴，本院判決如下：
    主  文
上訴駁回。
    理  由
一、聲請簡易判決處刑意旨略以：被告張坤霖於民國99年8 月25
    日5 時40分許，在臺北縣中和市（已改制為新北市中和區○
    ○○路附近某路邊飲用酒類後，於已達不能安全駕駛動力交
    通工具之狀態下，猶駕駛車牌號碼393-NZ號營業用小客車上
    路。嗣於同日7 時19分許，在臺北縣中和市○○路150 號前
    ，於車輛未熄火狀態下，違規停車於該處並在車上休息，經
    員警汪政緯盤查，因不勝酒力，竟於車輛駛離之際，不慎撞
    擊汪政緯所騎乘之車牌號碼512-DFD 號警用機車，經對其為
    酒精測試，測得其吐氣後所含酒精成分達每公升0.70毫克，
    因而查悉上情。因認被告涉犯刑法第185條之3之公共危險罪
    嫌。
二、按犯罪事實應依證據認定之，無證據不得認定犯罪事實；又
    不能證明被告犯罪或其行為不罰者，應諭知無罪之判決，刑
    事訴訟法第154 條第2 項及第301 條第1 項分別定有明文。
    次按，被告之自白，非出於強暴、脅迫、利誘、詐欺、違法
    羈押或其他不正之方法，且與事實相符者，得為證據；被告
    之自白，不得作為有罪判決之唯一依據，仍應調查其他必要
    之證據，以察其是否與事實相符，同法第156條第1項、第2
    項億有明文。又被告之自白，雖為證據之一種，但避與事實
    相符者為限，若其自白顯有疑義，而審理事實之法院，就其
    職權調查之所得，乃未能證明其自白確與事實相符者，自不
    得據為認定犯罪事實之唯一證據；被告雖自白犯罪事實，如
    果提出反正證明其自白非真正事實者，在審理事實之法院，
    自不得置而不論（最高法院18年台上字第1087號、19年上字
    第1222號判例意旨參照）。末按刑事訴訟上證明之資料，無
    論其為直接或間接證據，均須達於通常一般之人均不致有所
    懷疑，而得確信其為真實之程度，始得據為有罪之認定，若
    其關於被告是否犯罪之證明未能達此程度，而有合理懷疑之
    存在，致使無從形成有罪之確信，根據「罪證有疑，利於被
    告」之證據法則，即不得遽為不利被告之認定，亦有最高法
    院76年臺上字第4986號判例可資參照。
三、經查，聲請簡易判決處刑意旨認為被告涉犯前開公共危險罪
    嫌，係以被告於警詢、偵查中內之自白；當事人酒精測定紀
    錄表、汽機車駕駛人酒後生理協調平衡檢測紀錄表、刑法第
    185條之3案件測試觀察紀錄表、台北縣政府警察局舉發違反
    道路交通管理事件通知單各壹份及現場照片五張等，為主要
    依據。訊據被告張坤霖固不否認飲酒後在車上遭警察查獲，
    惟堅決否認涉有上揭公共危險犯行，辯稱：伊當日上午7點6
    分載客到中和市○○路，乘客下車後因感疲累，故決定休息
    ，喝了蔘茸酒後，就把座椅放平躺著睡覺，到了7點20 分左
    右，警察敲伊車門，伊因背部僵硬爬不起來，剛好按到手煞
    車，結果車子滑動了一下，就碰到停在前方的警車，伊並沒
    有酒後開車，警偵詢因剛喝過酒，睡夢中被警察叫醒迷迷糊
    糊才會為不實自白等語。經查：
  (一)公訴意旨所舉當事人酒精測定紀錄表、汽機車駕駛人酒後生
    理協調平衡檢測紀錄表、刑法第185條之3案件測試觀察紀錄
    表、台北縣政府警察局舉發違反道路交通管理事件通知單各
    壹份及現場照片五張等件，固足證明被告有飲酒之事實，惟
    被告是否涉犯酒後駕車犯行，尚應調查其他證據以資判斷。
  (二)被告於警詢時雖供稱：在車上有喝大概快一瓶玻璃瓶的蔘茸
    酒，沒有注意時間，不知何時開始喝又何時結束，空瓶還在
    車上，伊有睡前喝酒之習慣，當時停在路邊休息睡覺，警方
    可以開伊路邊違規停車，但伊並無駕駛行為等語（見99年度
    速偵字第5518號卷第5、6頁）。嗣於內勤偵查中供稱：伊於
    99 年8月25日5時30分許，將車停在臺北縣中和市○○路路
    邊飲酒，喝到同日5時40分結束，喝完酒後，就在車上睡覺
    ，沒有熄火，後因警察盤查被叫醒等語（見同上偵卷第25、
    26頁）。乍看之下，被告疑似自白酒後駕車，惟綜觀被告於
    警詢、偵查中供述之整體內容，可得知被告所自白之事實均
    稱有飲酒，但似無承認酒後猶有駕車之行為。
  (三)依被告於原審所提出之台灣大車隊股份有限公司（下稱台灣
    大車隊公司）99年11月23日台車隊總字第99072號函、車輛
    照片及台灣大車隊公司出具之「無線衛星車輛行車座標圖」
    顯示，被告於99年8月25日時確實為台灣大車隊公司對編號
    8462之派遣車隊，該8462號之「無線衛星車輛行車座標圖」
    確為當日被告駕車之行駛情形一節，業據證人即台灣大車隊
    公司法務主任孫秉棣於原審證述無訛（見原審100年1月13日
    審判筆錄）。由上開「無線衛星車輛行車座標圖」所示，被
    告所駕駛之393-NZ號營業用小客車，於99年8月25日5時36分
    許，猶行駛於臺北市○○○路○段與大安路一段岔口。是被
    告自不可能於同日「5時40分」許在「臺北縣中和市○○路
    附近」某路邊飲酒後駕車，故被告於偵查中供稱於99年8月
    25日5時30分許，將車停在臺北縣中和市○○路路邊飲用酒
    類，喝到同日5時40分結束一節，即與事實不符。又依證人
    孫秉棣所述，從「無線衛星車輛行車座標圖」所示，被告所
    駕駛車輛於序號247、訊息「載客結束」，意指被告之前有
    載客行為，後來在定位系統當日7時6分許按下計程表停表的
    動作等語（見同上原審審判筆錄）。且該訊息發送位置依「
    無線衛星車輛行車座標圖」所示，適在臺北縣中和市○○路
    。旋於序號248以下，一直到最後序號263顯示，在當日7時
    15、16分許，被告車輛在附近，亦即在中和市○○路積穗國
    小前。從而，被告辯稱當日上午7點6分載客到中和市○○路
    ，其後因感疲累，將車停放路邊休息一節，堪信為真實。是
    被告既於7時6分之前仍有載客行為，以計程車內狹小空間，
    若被告已經飲用酒精濃度近30%蔘茸酒，理應極易為乘客發
    覺，被告既為生計在凌晨跑車，當無自斷生意之理。堪可印
    證聲請簡易判決處刑書認被告於同日5時40分許在臺北縣中
    和市○○路附近某路邊飲酒後駕車等情，應與事實不符。被
    告在檢察官內勤中供述之飲酒地點確在查獲地一帶，可徵被
    告於酒後遭驚醒被偵訊時，有疑似將飲酒時間錯置於仍在營
    業載客時段之嫌。
  (四)雖證人即舉發員警汪政緯於原審證稱：當時跟同仁巡邏時，
    伊見393-NZ號營業用小客車停在紅線或黃線上，平常此地不
    能停車，當時早上七點多車流量很大被告的車停在那裡，造
    成後方回堵，於是上前盤查，發現被告躺在車內睡覺，而排
    檔放在D檔，但是車子沒有熄火，有拉手煞車，伊等敲車窗
    叫他，過一會兒才醒，請他把車窗搖下來，但他沒有搖下來
    ，他就把手煞車放下，往前行駛，當時巡邏車輛停放在他的
    車子前方2、3公尺，被告車子往前行駛就撞到巡邏車，請被
    告把車窗搖下，察覺他渾身酒味，副駕駛座上放著空酒瓶，
    就直接帶張坤霖回對面員山派出所作酒測，在現場時，被告
    說他是昨天晚上喝酒，而不是當場喝，伊等認為被告既然是
    昨天晚上喝酒，就表示是喝完酒後才行駛到該處等語（見同
    上原審審判筆錄）。由證人汪政緯所述，其所以認定被告酒
    後駕車，乃因被告自承昨天晚上在他處喝酒云云。惟被告事
    後辯稱因剛醒來，迷迷糊糊的，誤以為睡覺前是昨天等語，
    以被告所稱喝酒之量與其測出之呼氣酒精濃度達每公升0.70
    毫克，是有意識迷糊不清之可能。況被告業於警詢時及內勤
    偵查中已明白供承喝酒後並沒有開車行為，員警既非當場攔
    查被告有酒後駕車之行為，逕以被告與事實不符之此部分供
    述而認定被告有酒後駕車犯行，尚嫌速斷。再參以證人汪政
    緯亦稱酒瓶還放置在副駕駛座上，適足證被告辯稱開車到該
    處停車後飲酒睡覺等情，應堪信為真實，蓋被告既在查獲前
    約2小時即飲酒，有載客需求之被告應妥為善後，而無把酒
    瓶放在副駕駛座上，憑添爭議之理。
  (五)至證人汪政緯另證稱：被告張坤霖搖被驚醒後，就直接踩油
    門，並放手煞車，連方向盤都沒有握，他可能以為警方要取
    締他在該處違規停車，當時他的車子碰到伊停在前方的機車
    ，他的車子和機車卡住，所以汽車沒有繼續行駛等語（見同
    上原審審判筆錄）。而被告則否認有腳踩油門，辯稱：是為
    了起身不小心致手煞車放下，且當時排檔在N檔，不是在D檔
    等語。觀以卷內之被各計程車之相片，車頭處並無目視可見
    之撞擊痕跡，實難遽認被告有欲駕駛加速離開之情，且被告
    確實在睡夢中被警員驚醒，縱令一時驚慌放下手煞車導致車
    子往前移動而撞到警用機車，亦非屬「駕駛」行為。
  (六)綜上所述，被告於疲勞之際，未停妥車輛至適當處所休息，
    竟違規停車又在車內飲酒，其作為雖極可議，惟在公訴意旨
    所舉上開證據，僅足證明被告有飲酒事實，惟尚難證明被告
    有酒後駕車之刑法第185條之3公共危險罪行，此外，復查無
    其他積極證據足以證明被告有簡易判決處刑意旨所指犯行，
    揆諸前揭說明，自應為被告無罪之諭知。
四、原審以不能證明被告犯罪，將原簡易判決處刑撤銷，諭知被
    告無罪之判決，核無違誤，檢察官上訴意旨以證人汪政緯已
    經證稱被告排在D檔，被叫醒後放下手煞車前行，已經構成
    酒後駕車之行為；另被告所提出之衛星定位系統並無法得知
    司機在車上之行為，且一般坐在右後座之乘客，對於司機有
    否飲酒，不易查知，原審遽為被告無罪諭知，實屬速斷，認
    事用法顯有違誤云云。惟被告酒後睡夢中遽遭警方驚醒雖致
    有疑動車輛之嫌，然應非駕駛行為，已如上述，本案簡易判
    決處刑認定被告犯罪之時、地經調查與事實不符，而乘客無
    法聞到駕駛者身上酒味，為檢察官臆測之詞，不能遽為被告
    有罪之積極證據，上訴意旨猶執前詞，指摘原判決不當，為
    無理由，應予駁回。
據上論斷，應依刑事訴訟法第368條，判決如主文。
本案經檢察官劉異海到庭執行職務。
中    華    民    國   100    年    5     月    31    日
                  刑事第十庭  審判長法  官  宋  祺
                                    法  官  陳明珠
                                    法  官  林孟宜
以上正本證明與原本無異。
不得上訴。
                                    書記官  王靜怡
中    華    民    國   100    年    5     月    31    日